【裁判字號】    97,交訴,19
【裁判日期】    970731
【裁判案由】    交通肇事逃逸等
【裁判全文】
臺灣基隆地方法院刑事判決              97年度交訴字第19號
公  訴  人  臺灣基隆地方法院檢察署檢察官
被      告  丁○○
上列被告因交通肇事逃逸等案件，經檢察官提起公訴（97年度調
偵字第108 號），被告並為有罪陳述，本院合議庭乃裁定由受命
法官獨任以簡式審判程序進行審理，並判決如下：
    主  文
丁○○因過失傷害人，致重傷，處有期徒刑月；又駕駛交通工
具肇事致人傷害而逃逸，處有期徒刑柒月。應執行有期徒刑玖月
。緩刑貳年。
    事  實
一、丁○○於民國97年4 月4 日上午5 時左右，騎乘806-GML 號
    重型機車（以下簡稱系爭機車）附載友人鐘采柔，沿基隆市
    中正區○○路往東信路方向行駛，途經基隆市○○路299 號
    「基隆市消防局」附近、無分向設施之單行道「右側」車道
    時，適其附載友人鐘采柔酒後暈昡而擬左側路邊下車小憩。
    丁○○本應注意變換車道時，應讓直行車先行，並應注意其
    安全距離，且依當時情形，亦無不能注意之情事，竟因急於
    將系爭機車停駛左側路邊俾使鐘采柔離車喘息而疏未注意，
    旋貿然由上開單行道之「右側」車道「向左斜切」行駛；適
    有甲○○騎乘K7L-236 號重型機車附載其妻乙○○○沿上開
    單行道之「左側」車道由後駛至，乃亦疏未注意車前狀況，
    以致眼見系爭機車由「右側」車道「向左斜切」而侵入自己
    行駛車道前方之時，已經反應、閃避不及，遂逕與系爭機車
    發生擦撞，繼而人、車失控滑行倒地，致其附載乘客乙○○○受有右後頭皮撕裂傷3 公分長併有腦內出血、右手肘挫傷
    、右手腕挫傷併擦傷、右大腿挫傷、暫時性認知改變、關節
    血腫等傷害；而甲○○本人則受有踝閉鎖性骨折、踝挫傷、
    肘、前臂及腕磨損或擦傷、上臂挫傷、左足蜂窩組織炎等傷
    害。丁○○見己肇事，雖曾一度離車關切甲○○、乙○○○
    所受傷勢，而已知自己駕駛車輛肇事致人受傷，應即採取救
    護或其他必要措施，並應向警察機關報告而不得駛離，猶因
    驚見乙○○○傷重昏迷而萌生懼意，繼而基於肇事後逃逸之
    犯意，棄己同行友人鐘采柔及倒地傷患甲○○、乙○○○於
    不顧，逕自重行啟動系爭機車，逆向駛往基隆市○○路299
    號「基隆市消防局」之隔鄰巷弄，於肇事後逃逸無蹤；惟其
    嗣仍為警循線查獲。至乙○○○雖經及時送往行政院衛生署
    立基隆醫院（以下簡稱「署立基隆醫院」）施以救治，然其
    仍因顱內出血以致右側偏癱，右上肢及下肢乏力，站立行走
    困難，而已達嚴重減損一肢以上機能之重傷害程度。
二、案經甲○○告訴、臺灣基隆地方法院檢察署檢察官職權指定
    乙○○○之夫甲○○代行告訴暨基隆市警察局第二分局移送
    臺灣基隆地方法院檢察署檢察官偵查起訴。
   理  由
壹、程序事項
    查本案被告丁○○所犯者非為死刑、無期徒刑、最輕本刑為
    三年以上有期徒刑之罪或高等法院管轄第一審案件，其於準
    備程序進行中，先就被訴事實為有罪之陳述，經告知其簡式
    審判程序之旨，並聽取公訴人、被告之意見後，本院業已依
    刑事訴訟法第二百七十三條之一第一項規定，裁定由受命法
    官獨任以簡式審判程序進行本案之審理。
貳、實體事項
一、證據能力
    「被告以外之人於審判外之言詞或書面陳述，除法律有規定
    者外，不得作為證據」之規定，於法院以簡式審判程序處刑
    者，不適用之，刑事訴訟法第一百五十九條第二項前段定有
    明文，此乃不受傳聞證據法則拘束之例外性規定。準此，本
    案相關證人於審判外之言詞或書面陳述，倘查無不得作為本
    案審判依據之其他情事，復業經本院踐行證據調查之合法程
    序，就令係屬審判外之陳述，核其亦可據為本案審判之證據
    ，合先指明。
二、事實認定
  (一)「被告丁○○於97年4 月4 日上午5 時左右，騎乘系爭機車
    附載友人鐘采柔，沿基隆市○○區○○路往東信路方向行駛
    ，途經基隆市○○路299 號『基隆市消防局』附近、無分向
    設施之單行道『右側』車道時，適遇友人鐘采柔酒後暈昡，
    而急於將系爭機車停駛左側路邊俾鐘采柔得以離車喘息；斯
    時，適有甲○○騎乘K7L-236 號重型機車附載其妻乙○○○
    沿上開單行道之『左側』車道由後駛至，赫見系爭機車因被
    告『向左斜切』行駛而侵入自己行駛車道前方之時，已經反
    應、閃避不及，遂逕與系爭機車發生擦撞，繼而人、車失控
    滑行倒地，致其附載乘客乙○○○受有右後頭皮撕裂傷3 公
    分長併有腦內出血、右手肘挫傷、右手腕挫傷併擦傷、右大
    腿挫傷、暫時性認知改變、關節血腫等傷害；而甲○○本人
    則受有踝閉鎖性骨折、踝挫傷、肘、前臂及腕磨損或擦傷、
    上臂挫傷、左足蜂窩組織炎等傷害。又乙○○○雖經及時送
    往署立基隆醫院施以救治，然其仍因顱內出血以致右側偏癱
    ，右上肢及下肢乏力，站立行走困難」等肇事經過，均經被
    告於檢察官偵訊暨本院審理時坦承不諱，且有道路交通事故
    現場圖（偵查卷第26頁背面）、道路交通事故調查報告表(一)
    (二)（偵查卷第26頁、第27頁）、基隆市○○○道路交通談話
    紀錄表（偵查卷第28-30 頁）、現場照片（14張；偵查卷第
    32-38 頁）、行政院衛生署立基隆醫院97年5 月12日基醫病
    字第0970003896號函文（偵查卷第68頁）、診斷證明書（3
    份；偵查卷第24頁、第62頁、第63頁）、驗傷診斷書（2 份
    ；偵查卷第25頁、第61頁）、行政院衛生署立基隆醫院97年
    7 月23日基醫病字0970006640號函暨乙○○○急診紀錄、出
    院病歷摘要、中醫科門診紀錄、復健科門診紀錄、心臟內科
    門診等資料（本院卷）在卷足佐，並經本院職權勘驗案發路
    口監視攝影光碟之攝錄內容無訛，製有勘驗筆錄（本院97年
    7 月23日審判筆錄第4-5 頁）在卷可憑。兼以徵諸卷附道路
    交通事故現場圖、現場照片之所示，併參酌被告就本案車禍
    經過所為之描述，暨本院勘驗案發路口監視攝影光碟攝錄內
    容之結果，核亦足認：本案車禍之肇事成因，實乃「被告騎
    乘系爭機車附載友人鐘采柔，途經基隆市○○路299 號『基
    隆市消防局』附近、無分向設施之單行道『右側』車道時，
    因友人鐘采柔酒後暈昡，急於將系爭機車停駛左側路邊，而
    疏未注意變換車道時，應讓直行車先行暨注意其安全距離，
    旋貿然『向左斜切』行駛；適有甲○○騎乘K7L-236 號重型
    機車附載其妻乙○○○沿上開單行道之『左側』車道由後駛
    至，乃亦疏未注意車前狀況，以致眼見系爭機車因被告『向
    左斜切』而侵入自己行駛車道前方之時，已經反應、閃避不
    及，遂逕與系爭機車發生擦撞」之所致。按「汽車行駛時，
    駕駛人應注意車前狀況及兩車併行之間隔，並隨時採取必要
    之安全措施。」「機器腳踏車行駛之車道，應依標誌或標線
    之規定行駛；無標誌或標線者，依下列規定行駛：三變換車
    道時，應讓直行車先行，並注意安全距離。」道路交通安全
    規則第九十四條第三項、第九十九條第一項第三款分別訂有
    明文。茲被告既係騎乘機車行駛道路，則其本應按諸道路交
    通安全規則第九十九條第一項第三款規定盡必要之注意義務
    ，而證人甲○○既同屬使用道路之機車騎士，則其亦應按諸
    道路交通安全規則第九十四條第三項規定盡必要之注意義務
    ；尤以觀諸卷附道路交通事故調查報告表暨現場圖所示情節
    ，案發當時雖係天候雨、路面濕潤，然其夜間有照明，肇事
    路段之路面復無缺陷、無障礙物且視距良好，是自客觀以言
    ，被告亦無不能注意之情事，乃竟因急於將系爭機車停駛左
    側路邊俾使鐘采柔離車喘息而疏未注意，以致騎乘機車附載
    乘客（乙○○○）沿上開單行道之『左側』車道由後駛抵而
    亦疏未注意車前狀況之告訴人甲○○反應、閃避不及，終至
    無可避免本起車禍之發生，則被告、告訴人甲○○顯均違背
    上揭注意義務，其等互有過失甚明。又被告既因上開注意義
    務之違反，致生甲○○暨其附載座人乙○○○如本判決事實
    欄所載之傷害結果，則被告之過失行為與彼2 人之傷害結果
    間，具有相當因果關係，亦屬灼然。至告訴人甲○○就本案
    車禍之發生，雖亦同有違反注意義務之過失責任，詳如前述
    ，然此至多僅為本院量刑之參考，對「被告因未能遵守上揭
    交通法令致衍生違背注意義務之過失責任」，尚不生妨礙。
  (二)「被告肇事後，雖曾一度離車關切甲○○、乙○○○所受傷
    勢，而已知自己駕駛車輛肇事致人受傷，然其復因驚見乙○○○傷重昏迷而萌生懼意，繼而棄己同行友人鐘采柔及倒地
    傷患甲○○、乙○○○於不顧，重行啟動系爭機車，逕自逆
    向駛往基隆市○○路299 號『基隆市消防局』隔鄰巷弄」等
    逃逸情節，亦經被告於檢察官偵訊暨本院審理時供承明確，
    核與證人即告訴人甲○○、證人鐘采柔於偵查中結稱「被告
    騎乘系爭機車肇事暨於肇事後逃逸」等情詞相符（偵查卷第
    53-56 頁），並經本院職權勘驗案發路口監視攝影光碟之攝
    錄內容屬實，製有上開勘驗筆錄存卷可考。按刑法第一百八
    十五條之四之肇事致人死傷逃逸罪，係以處罰肇事後逃逸之
    駕駛人為目的，俾促使駕駛人於肇事後能對被害人即時救護
    ，以減少死傷，是該罪之成立祇以行為人有駕駛動力交通工
    具肇事，致人死傷而逃逸之事實為已足，至行為人之肇事有
    否過失，則非所問，亦不以被害人為無自救能力人為必要（
    最高法院92年臺上字第4552號、93年度臺上字第8 號、第55
    99號判決意旨參照）；即就本案情節而論，被告既知自己駕
    駛車輛肇事致人受傷，則其理當按諸相關法令規定，採取救
    護或其他必要措施，並向警察機關報告而不得駛離，乃猶因
    驚見乙○○○傷重昏迷而萌生懼意，繼而棄己同行友人鐘采
    柔及倒地傷患甲○○、乙○○○於不顧，重行啟動系爭機車
    ，逆向駛往基隆市○○路299 號『基隆市消防局』之隔鄰巷
    弄，則其肇事後逃逸之犯行，當亦尤無可疑。
  (三)綜上，因認本案事證明確，被告如本判決事實欄所載之過失
    傷害、肇事逃逸等犯行，均堪認定。
三、論罪科刑
  (一)按「稱重傷者，謂下列傷害：一毀敗或嚴重減損一目或二目
    之視能。二毀敗或嚴重減損一耳或二耳之聽能。三毀敗或嚴
    重減損語能、味能或嗅能。四毀敗或嚴重減損一肢以上之機
    能。五毀敗或嚴重減損生殖之機能。六其他於身體或健康，
    有重大不治或難治之傷害。」刑法第十條第四項定明有文。
    查乙○○○因本起車禍而受有右後頭皮撕裂傷3 公分長併有
    腦內出血、右手肘挫傷、右手腕挫傷併擦傷、右大腿挫傷、
    暫時性認知改變、關節血腫等傷害，雖經署立基隆醫院及時
    施救，然其仍因顱內出血以致「右側偏癱，右上肢及下肢乏
    力，站立行走困難」。此首有診斷證明書（偵查卷第63頁）
    、驗傷診斷書（偵查卷第25頁）及行政院衛生署基隆醫院97
    年5 月12日基醫病字第0970003896號函文（偵查卷第68頁）
    各1 紙附卷足考。又乙○○○目前雖仍持續復健治療，然其
    右上、下肢機能之回復狀況，迄仍未達「日常生活毋需他人
    協力照料」之程度，此亦經本院職權函請署立基隆醫院查覆
    屬實，並有行政院衛生署基隆醫院97年7 月23日基醫病字09
    70006640號函暨乙○○○急診紀錄、出院病歷摘要、中醫科
    門診紀錄、復健科門診紀錄、心臟內科門診等資料（本院卷
    ）存卷足佐。據此，乙○○○之右上、下肢機能（功能）固
    未完全喪失，惟其顯已「嚴重減損」，而已達刑法第十條第
    四項第四款所稱之重傷害程度。
  (二)是核被告如本判決事實欄之所為，係犯刑法第二百八十四條
    第一項前段之過失傷害人罪、第二百八十四條第一項後段之
    過失傷害人致重傷罪及刑法第一百八十五條之四之肇事致人
    傷害而逃逸罪。
  (三)被告以一過失行為，分別致告訴人甲○○、乙○○○受有前
    揭傷害，觸犯構成要件不相同之罪名，為異種想像競合犯，
    應依刑法第五十五條規定，從一較重之刑法第二百八十四條
    第一項後段之過失傷害人致重傷罪處斷。
  (四)被告所犯上開二罪（過失傷害人致重傷罪及肇事致人傷害而
    逃逸罪），犯意各別，行為互殊，罪名不同，應予分論併罰
    。
  (五)本院審酌被告疏未注意變換車道時，應讓直行車先行暨注意
    其安全距離，旋貿然「向左斜切」行駛之過失情節，不但缺
    乏尊重其他用路人生命、財產安全之觀念，亦足見其駕駛態
    度之輕率，兼以其肇事後逃逸所可能引發之危害，甲○○、
    乙○○○所受之傷害（法益侵害之程度），併考量告訴人甲○○就本件車禍「與有過失」之程度，又被告雖囿於資力而
    迄未賠償告訴人所受損害，然其亦已戮力徵得告訴人之宥恕
    諒解（惟告訴人並未撤回本案告訴；本院97年7 月23日審判
    筆錄第7 頁）等一切情狀，分別就其所犯各罪，量處如主文
    所示之刑，併定其應執行之刑（按：本案被告併合處罰之結
    果，既已無易科罰金之可能【刑法第四十一條第二項規定參
    照】，參照司法院大法官釋字第144 號解釋意旨，本院當亦
    毋庸再就所犯各罪且合於刑法第四十一條第一項前段規定之
    原宣告刑，贅為諭知易科罰金之折算標準）。
  (六)末查，被告前未曾因故意犯罪受有期徒刑以上刑之宣告，此
    有卷附臺灣高等法院被告前案紀錄表可稽，本次純因一時失
    慮，致罹刑典，犯後並已深表悔悟，雖其囿於資力而迄未賠
    償告訴人所受損害，然其終能戮力徵得告訴人之宥恕諒解（
    惟告訴人並未撤回本案告訴；本院97年7 月23日審判筆錄第
    7 頁），經此科刑教訓，信當知所警惕，而無再犯之虞，因
    認所受刑之宣告，以暫不執行為適當，爰依刑法第七十四條
    第一項第一款規定，併宣告緩刑二年，用啟自新，以勵來茲
    。
據上論斷，應依刑事訴訟法第二百七十三條之一第一項、第二百
九十九條第一項前段，刑法第一百八十五條之四、第二百八十四
條第一項後段、第二百八十四條第一項前段、第五十五條、第五
十一條第五款、第七十四條第一項第一款，刑法施行法第一條之
一，判決如主文。
本案經檢察官丙○○到庭執行職務。
中    華    民    國    97    年    7     月    31    日
                  交通法庭法  官  王慧惠
以上正本證明與原本無異。
如不服本判決應於收受本判決後10日內向本院提出上訴書狀，其
未敘述上訴理由者，並得於提起上訴後10日內向本院補提理由書
狀（均須按他造當事人之人數附繕本）「切勿逕送上級法院」。
中    華    民    國    97    年    7     月    31    日
                          書記官  王一芳
附錄論罪法條：
刑法第185 條之4
駕駛動力交通工具肇事，致人死傷而逃逸者，處6 月以上5 年以
下有期徒刑。
刑法第284 條第1 項
因過失傷害人者，處6 月以下有期徒刑、拘役或5 百元以下罰金
，致重傷者，處1 年以下有期徒刑、拘役或5 百元以下罰金。


司法院資訊處製作；財團法人民間司法改革基金會備份。
